【裁判字號】    90,交聲,968
【裁判日期】    901026
【裁判案由】    違反道路交通管理處罰條例聲明異議
【裁判全文】
臺灣臺北地方法院交通事件裁定                      九十年度交聲字第九六八號
    異議人即
    受處分人  甲○○
右列受處分人因違反道路交通管理處罰條例案件，對於台北市交通事件裁決所中華民
國九十年九月二十日所為之處分（原處分案號：北市裁三字第駕裁二二－Ｚ0000
0000號），聲明異議，本院裁定如左：
    主      文
異議駁回。
    理      由
一、按汽車行駛高速公路，其車道之使用，應依設置之交通標誌、標線或號誌之規定
    ，高速公路交通管制規則第八條第一項定有明文，又汽車行駛於高速公路，而不
    遵管制之規定者，處汽車駕駛人新台幣（以下同）三千元以上六千元以下罰鍰，
    道路交通管理處罰條例（民國九十年一月十七日總統修正公布之道路交通管理處
    罰條例部分條文，其施行日期依同條例第九十三條規定須由行政院以命令定之，
    而行政院係於九十年四月三日以台九十交字第０一九三一七號令發布修正後之該
    條例自九十年六月一日起施行，故以下所述及之本條例，如無特別註明，乃係修
    正生效後之新法，而於敘述上如係九十年一月十七日修正，同年六月一日生效施
    行前之該條例，則會在該條例下加註【舊法】以資辨明，惟本件以下所述及之道
    路交通管理處罰條例第三十三條第一項規定並未在該條例於九十年一月十七日公
    布時，作任何之修正，故本件以下所稱之該條例第三十三條第一項，即無區分新
    舊法之必要）第三十三條第一項定有明文。又汽車駕駛人駕駛汽車違反道路交通
    管理處罰條例第三十三條第一項規定者，除應依該條所規定之罰鍰處罰外，並應
    依同條例第六十三條第一項第一款規定併予記駕駛人違規點數一點。而逕行舉發
    違反道路交通管理事件，經汽車所有人依通知單之應到案日期前到案，並告知違
    規駕駛人姓名、身分證統一編號及住址者，處罰機關應即另行通知違規駕駛人到
    案依法處理；逾應到案日期，處罰機關應依道路交通管理處罰條例第八十五條第
    三項規定處罰該汽車所有人，違反道路交通管理事件統一裁罰標準及處理細則第
    二十四條亦定有明文，易言之，如汽車駕駛人在高速公路駕車不遵管制規定，為
    警當場攔停者，處罰機關固應對汽車之駕駛人為處罰，惟若舉發機關並非當場對
    該部汽車攔停，而係依違反道路交通管理事件統一裁罰標準及處理細則第二十三
    條第一項第五款規定以科學儀器取得違規證據資料（如照相機或測速器）逕行舉
    發者，此際舉發機關只能依上開處理細則第二十三條第二項規定對汽車所有人為
    掣單舉發，而如經舉發之汽車所有人在舉發通知單上所載之應到案日期前到案，
    並告知處罰機關該名不遵高速公路管制規定之汽車違規駕駛人姓名、身分證統一
    編號及住址者，處罰機關應即依前開細則第二十四條規定處罰該名違規駕駛人，
    而如汽車所有人未於應到案日期前到案或雖於應到案日期前到案，而未告知處罰
    機關實際之違規駕駛人者，處罰機關仍應依道路交通管理處罰條例第八十五條第
    三項「本條例關於車輛駕駛人之處罰，如應歸責於車輛所有人者，處罰車輛所有
    人。」規定，對車輛所有人加以處罰。
二、本件受處分人即異議人甲○○所有之車牌號碼ＤＱ－九八三九號自用小客車於九
    十年五月二十六日下午二時五十五分許，在國道一號道路即中山高速公路南下之
    重慶北路入口匝道，該處設有「外側車道大客車專用」之標誌，受處分人所有該
    部車號汽車並非大客車，而行駛於外側車道，而為內政部警政署國道公路警察局
    第一警察隊（以下稱國道一隊）員警王文德以拍照之方式採證，並以受處分人所
    有該部汽車有違反前揭道路交通管理處罰條例第三十三條第一項規定之行為逕行
    掣單舉發，嗣將舉發單送達於受處分人後，受處分人雖於於應到案日期前向原處
    分機關提出申訴，惟未向原處分機關告知該部汽車為警舉發當時之駕駛人確實姓
    名及年籍，經原處分機關請舉發單位即國道一隊調查結果，仍認該部汽車確有前
    開違規行為，原處分機關乃依前揭道路交通管理處罰條例第三十三條第一項、第
    八十五條第三項、第六十三條第一項第一款及違反道路交通管理事件統一裁罰標
    準及處理細則第二十四條、第四十四條第一項規定於九十年九月二十日從輕裁處
    異議人罰鍰三千元，併予記異議人違規點數一點。
三、受處分人聲明異議意旨略以：該處標誌設置不明，所以會讓駕駛人無法辨識云云
    ，惟查：
    受處分人所有前開車號汽車有於前開時地行駛大客車專用車道之違規事實，有採
    證相片一張附卷可稽，由該張採證相片已可看出受處分人所有該部車號汽車有行
    駛在大客車專用之外側車道之違規事實，且由該張採證相片可以很清楚的看出在
    受處分人所有該部汽車前方就豎立有「外側車道大客車專用」之標誌，該交通標
    誌相當清楚顯目，並無受處分人所辯稱之設置不明之情形，故受處分人雖以前開
    情詞置辯，尚難認為可採，本件事證明確，受處分人之違規行為堪以認定。
四、綜上所述，受處分人所有之前揭車號汽車確有在高速公路行駛時，未依設置之交
    通標誌使用車道之違規行為，從而原處分機關乃依前揭道路交通管理處罰條例第
    三十三條第一項、第八十五條第三項、第六十三條第一項第一款及違反道路交通
    管理事件統一裁罰標準及處理細則第二十四條、第四十四條第一項規定從輕裁處
    受處分人罰鍰三千元，併予記受處分人違規點數一點，核無違誤，本件受處分人
    之異議為無理由，自應將其異議駁回。
據上論斷，應依道路交通案件處理辦法第十九條，裁定如主文。
中      華      民      國    九十      年      十      月    二十六    日
                                      臺灣臺北地方法院交通法庭
                                          法  官  葉  建  廷
右正本證明與原本無異。
如不服本裁定，應於裁定送達後五日內向本院提出抗告狀。
                                          書記官  許  婉  如
中      華      民      國    九十      年      十      月    二十六    日


司法院資訊處製作；財團法人民間司法改革基金會備份。
